【裁判字號】    89,訴,436
【裁判日期】    891229
【裁判案由】    遷讓房屋
【裁判全文】
臺灣嘉義地方法院民事判決  八十九年度訴字第四三六號
    原      告  丁○○
                            送.
                              .
    訴訟代理人  陳適庸律師
    複  代理人  乙○○      住.
    被      告  丙○○      住.
右當事人間請求遷還房屋事件，本院判決如左：
    主    文
被告應自坐落嘉義市○路○段五０一之十九、五０一之二一及五０一之二一地號土地
上門牌號碼嘉義市○○里○○街一二三巷十三之九號如附圖所示代號Ａ１面積０．０
二０六公頃鋼骨造房屋、代號Ａ部分面積０．０四八公頃圍牆內之空地、住宅及涼棚
塑膠浪板涼棚、代號Ａ２部分面積０．００二四公頃竹造涼棚、代號Ｂ部份面積０．
０七九四公頃之空地遷出，將前開代號Ａ１、Ａ、Ａ２、Ｂ部份所示建物一併交付原
告。
訴訟費用由被告負擔。
本判決於原告以新台幣壹佰萬元為被告供擔保後，得假執行；但被告如假執行程序實
施前，以新台幣參佰萬元為原告預供擔保，得免為假執行。
    事    實
甲、原告方面：
  一、聲明：如主文第一項所示，並願供擔保請准宣告假執行。
  二、陳述：
    （一）被告於民國八十六年六月二十七日與原告及訴外人陳日通簽訂買賣契約，
          將其所有坐落嘉義市○路○段五０一之十九、五０一之二一及五０一之二
          一地號土地上即門牌號碼嘉義市○○里○○街一二三巷十三之九號之鐵皮
          屋一棟（下稱系爭建物）售於原告與陳日通，有兩造簽訂之買賣契約書可
          證，約定價金新台幣（下同）三百萬元，又陳日通已將其應有部分轉讓予
          原告，有讓與書可證。
    （二）系爭建物未辦保存登記屬違章建築，所有權之移轉雖不以登記為要件，惟
          被告既將系爭建物出售，自有交付原告掌管之義務，且依上開契約第五條
          約定，如被告交付於原告之票款有一期未支付時，買賣標的物即系爭建物
          應交與原告掌管，然被告交付原告之本票，均未兌現，原告自得請求被告
          交付其尚占有之系爭房屋，而系爭建物既已出售，且應交原告掌管，被告
          自應從系爭建物遷出。綜上所述，被告本於買賣關係，自得請求被告遷出
          ，並將系爭建物交付原告。
  三、證據：提出買賣契約書一份、本票二紙、支票四紙（以上均為影本）、讓與書
      一份為證，並聲請訊問證人劉淑慧、陳日通。
乙、被告方面：被告未於最後言詞辯論期日到場，據其前到場聲明及陳述如左：
  一、聲明：原告之訴駁回。
  二、陳述：被告因積欠原告上開借款，與原告簽立上開契約，由被告簽發本票交付
      原告，約定被告每月支付五萬元，直至九十二年八月十七日止，依約給付完畢
      ，則上開契約失去效力，惟若有一期未付，原告可請求被告遷出，由原告掌管
      該建物，因被告最近生意失敗，自八十九年一月份起即未按月支付五萬元予原
      告。
  三、證據：提出協議書影本一份為證，並聲請訊問證人陳柳麗香。
    理      由
一、本件被告經合法通知，未於最後言詞辯論期日到場，核無民事訴訟法第三百八十
    六條各款所列情形，爰依原告之聲請，由其一造辯論而為判決。
二、本件原告主張：被告於民國八十六年六月二十七日與原告及訴外人陳日通簽訂買
    賣契約，將其所有坐落嘉義市○路○段五０一之十九、五０一之二一及五０一之
    二一地號土地上即門牌號碼嘉義市○○里○○街一二三巷十三之九號之鐵皮屋一
    棟（下稱系爭建物）售於原告與陳日通，約定價金三百萬元，且被告若有一期票
    款未支付時，應將系爭建物交予原告及陳日通掌管，嗣陳日通並將其應有部分轉
    讓予原告，惟被告交付原告之本票，並未兌現，原告自得請求被告交付其占有之
    系爭建物，及被告應自系爭建物遷出，為此，本於買賣關係，訴請被告自系爭建
    物遷出，並將系爭建物交付原告等語。被告則以：被告因積欠原告上開借款，與
    原告簽立上開契約，由被告簽發本票交付原告，約定被告每月支付五萬元，直至
    九十二年八月十七日止，依約給付完畢，則上開契約失去效力，惟若有一期未付
    ，原告可請求被告遷出，由原告掌管該建物，被告系將系爭建物予原告抵押，並
    非買賣，且因被告最近生意失敗，自八十九年一月份起即未按月支付五萬元予原
    告等語，資為抗辯。
三、查坐落嘉義市○路○段五０一之十九、五０一之二一及五０一之二一地號土地上
    即門牌號碼嘉義市○○里○○街一二三巷十三之九號即附圖所示代號Ａ１、Ａ、
    Ａ２、Ｂ部份建物為被告所有，現由被告占有使用中，並未辦理保存登記之事實
    ，為被告所自承，且經證人即被告配偶陳柳麗香到場證述無訛，復經本院至現場
    勘驗屬實，製有勘驗筆錄及繪有現場簡圖，暨囑託嘉義市地政事務所派員測繪複
    丈成果圖附卷可資佐證，自堪信為真實。
四、次查，原告主張被告於八十六年六月二十七日與原告及訴外人陳日通簽訂買賣契
    約，將其所有之系爭建物售予原告與陳日通，約定價金三百萬元，且被告應按月
    給付原告五萬元，若有一期票款即五萬元未支付時，應將系爭建物交予原告及陳
    日通掌管，嗣陳日通並將其應有部分轉讓予原告，惟被告交付原告之本票，並未
    兌現等情，業據原告提出買賣契約書、協議書、讓與書各一份、本票二紙、支票
    四紙附卷可稽，且為被告所不爭執，復經證人即書立該買賣契約書之代書劉淑惠
    到場結證稱：是因被告積欠原告債務，兩造乃約定成立本件買賣，僅是附有條件
    ，就被告所負債務，被告如能按月清償五萬元，直至全部清償完畢，原告仍以原
    價三百萬元，予被告得買回系爭建物之權利，同時約定系爭地上物予被告使用，
    但被告如有一期款項未支付，即視為全部到期，原告即可收回該房屋等語甚明（
    見本院八十九年十一月八日訊問筆錄）。又被告亦自承其自八十九年一月份起即
    未按月給付五萬元等語，本件被告既未依約按月支付五萬元予原告，已顯違反上
    開買賣契約第五條之約定，則原告本於上開買賣契約之關係，請求被告自系爭建
    物遷出，並將系爭建物交付原告，洵屬有據，應予准許。被告徒以首揭情詞置辯
    ，難認有據，自不足採。
五、兩造均陳明願供擔保，聲請准予假執行或免為假執行，經核均無不合，爰各酌定
    相當金額，併准許之。
六、兩造其餘攻擊防禦方法，經審酌結果，均與判決結論無影響，爰不以一一論述，
    併予敘明。
七、據上論結，本件原告之訴為有理由，依民事訴訟法第七十八條、第三百八十五條
    第一項前段、第三百九十條第二項、第三百九十二條，判決如主文。
中      華      民      國    八十九    年     十二     月    二十九    日
~B臺灣嘉義地方法院民事第二庭
~B    法  官  李文輝
右為正本係照原本作成
如對本判決上訴須於判決送達後二十日內向本院提出上訴狀
中      華      民      國    九十      年     一       月      五      日
~B    書記官  楊福源


司法院資訊處製作；財團法人民間司法改革基金會備份。
